【裁判字號】    95,訴,1410
【裁判日期】    951115
【裁判案由】    公共危險等
【裁判全文】
臺灣彰化地方法院刑事判決              95年度訴字第1410號
公  訴  人  臺灣彰化地方法院檢察署檢察官
被      告  乙○○
上列被告因公共危險等案件，經檢察官提起公訴（95年度偵字第
3653號），本院判決如下：
    主  文
乙○○放火燒燬他人所有土地上之雜草、雜木，致生公共危險，
處有期徒刑壹年肆月。緩刑肆年，緩刑期內付保護管束。
    事  實
一、乙○○因與甲○○有土地糾紛，心有未甘，於民國94年12月
    22日17時許，基於意圖使甲○○受刑事處分之犯意，明知甲
    ○○所有位於彰化縣花壇鄉○○○段之廠房外圍附近之土地
    ，係他人所有【(1)彰化縣彰化市○○段581 地號土地，為許
    茂盛、許茂瑞、許茂會、許丹鳳、許阿滿等人共有；(2)彰化
    縣花壇鄉○○○段18-3地號土地，則為甲○○所有】，其上
    雜草蔓延叢生，竟仍接續在前開2 處土地上，以打火機（未
    扣案）點火燃燒現場撿拾之雜草、雜木，而將前揭土地上之
    雜草、雜木燒燬，火勢並沿蔓生之雜草對外擴散延燒，燒及
    相鄰之同鄉○○○段16、16-1地號土地及兩旁之未登錄國有
    土地，造成其上雜草、雜木燒燬，並使甲○○前述廠房之部
    分圍牆焦黑，致生公共危險，幸經路人及時發現報警處理，
    始未釀成更大災害。又乙○○明知甲○○並未放火燒燬前述
    之物，為嫁禍甲○○並意圖使其受刑事追訴，乃於翌日（23
    日）17時許，至彰化縣警察局彰化分局民族路派出所報案，
    向該管警員呂郁適誣指稱：前揭火災事故係甲○○放火，且
    造成其所有工寮燒燬等不實事項，並對於甲○○提出告訴。
    嗣經警詢問甲○○後，甲○○表示當時人在國外，並提出該
    日火災事故地點監視器錄影畫面，警員始查悉係乙○○放火
    ，而查獲上情。
二、案經彰化縣警察局彰化分局報請臺灣彰化地方法院檢察署檢
    察官偵查起訴。
    理  由
一、本案全部卷證所涵括之供述證據及非供述證據，經詢之公訴
    人及被告均同意全部證據之證據能力，是後述所引用證據之
    證據能力均無疑義，合先敘明。
二、上開犯罪事實，業據被告乙○○於偵查中及本院審理時坦承
    不諱，其並供稱：放火是為了讓大家知道前揭甲○○之土地
    係伊所有，又因為甲○○不承認土地是伊所有，伊才去報案
    說甲○○放火，是為了使這個案子成立，讓地政人員出來解
    決這件土地糾紛等語（參見本院95年11月1 日審判筆錄），
    且據證人甲○○、趙秀金（甲○○之妻）分別於警詢及偵查
    中證述綦詳，並有火災現場相片18張、現場位置圖1 紙、火
    災現場監視器錄影翻拍相片22張（觀諸該照片中點燃雜草等
    物放火之人，確為被告乙○○，此亦據被告坦認在卷）、證
    人甲○○護照影本1 份（甲○○確於94年11月25日出境，直
    至95年1 月19日始入境）、被告於彰化縣警察局彰化分局民
    族路派出所誣告甲○○之94年12月23日警詢筆錄1 份等件在
    卷可參，並經臺灣彰化地方法院檢察署檢察官至現場勘驗屬
    實，有勘驗筆錄1 份及彰化縣彰化市地政事務土地複丈成果
    圖1 份、土地登記謄本共4 紙等件附卷可資佐證，足見被告
    前揭自白與事實相符，應堪以採信。又查刑法放火罪所稱「
    致生公共危險」者，固採具體危險制，然具體危險並不完全
    以現在已發生實害為必要，如行為後客觀上已處於隨時有發
    生危險之狀態，雖實害尚未發生，亦足當之。被告放火之處
    ，雜草雜木蔓延叢生，且毗鄰證人甲○○所有之廠房，而被
    告點火後，事實上火勢已延燒至廠房圍牆，該圍牆並有被燒
    焦黑之現象（未達燒燬之程度）等情，亦有前揭現場照片可
    資佐證，是堪認被告之放火行為，客觀上隨時有發生公共危
    險之狀態，雖未造成具體實害，已與放火罪之構成要件相當
    。是本件事證明確，被告犯行堪予認定，應予依法論科。
三、我國刑法於94年2月2日修正公布，95年7月1日施行（下稱新
    法；修正前刑法下稱舊法）後，依最高法院95年度第8次刑
    事庭會議決議內容，有關新舊法之適用原則如下：
    (一)新法第2條第1項之規定，係規範行為後法律變更所生新舊
      法律比較適用之準據法，於新法施行後，應適用新法第2
      條第1項之規定，為「從舊從輕」之比較。
    (二)基於罪刑法定原則及法律不溯及既往原則，行為之處罰，
      以行為時之法律有明文規定者為限，必行為時與行為後之
      法律均有處罰之規定，始有新法第2條第1項之適用。
    (三)比較時應就罪刑有關之共犯、未遂犯、想像競合犯、牽連
      犯、連續犯、結合犯，以及累犯加重、自首減輕暨其他法
      定加減原因（如身分加減）與加減例等一切情形，綜其全
      部罪刑之結果而為比較。
四、核被告乙○○所為，係犯刑法第175 條第1 項之放火燒燬他
    人所有物罪及第169 條第1 項之誣告罪。且按如數行為於同
    時同地或密切接近之時地實施，侵害同一之法益，各行為之
    獨立性極為薄弱，依一般社會健全觀念，在時間差距上，難
    以強行分開，在刑法評價上，以視為數個舉動之接續施行，
    合為包括之一行為予以評價，較為合理，則屬接續犯，而為
    包括之一罪（最高法院著有86年臺上字第3295號判例可參）
    。被告在前揭毗鄰土地之2 處放火之行為，係利用同一機會
    ，在同一時段，本於單一犯意接續進行侵害同一法益，以實
    現同一犯罪構成要件之單一行為，各行為之獨立性極為薄弱
    ，依一般社會健全觀念，在時間差距上，難以強行分開，為
    接續犯，應論以一公共危險罪。又查被告行為後，刑法業已
    修正，如前述，有關刑法第55條牽連犯之規定，業經刪除。
    本件被告放火之目的在藉此誣告甲○○受刑事追訴處罰，故
    被告所犯上開2 罪間有方法結果之牽連犯關係，倘依修正前
    即行為時之規定，應從一重處斷；而依修正後之刑法既已刪
    除牽連犯之規定，則被告所犯上述2 罪即應予以分論併罰，
    是經比較新舊法之規定，修正後之規定並非較有利於被告，
    依刑法第2 條第1 項前段，應適用被告行為時之牽連犯規定
    處斷，是應依修正前刑法第55條後段之規定，從一重之放火
    燒燬他人所有物罪處斷。又起訴書固認被告放火燒燬之標的
    尚及於證人甲○○所有之廠房圍牆，惟自現場照片觀之，該
    圍牆雖因受火波及而有燻黑之情形，然尚未喪失主要構成部
    分之效用而達「燒燬」之程度，併此敘明。爰審酌被告因與
    甲○○有土地糾紛而犯本案之動機，其所為導致他人財產有
    遭祝融肆虐之危險，且事後向警員誣指他人犯罪，惡性非輕
    ，惟念其放火所燒燬者主要係土地上之雜草、雜木，兼以被
    告於犯罪後坦認犯行，有認錯悔過之意，暨考量其犯罪之目
    的、手段、智識程度等一切情狀，量處如主文所示之刑。又
    修正後刑法第74條就緩刑要件及義務固有變更，惟非屬行為
    可罰性之變更，應適用裁判時之法律；另保護管束乃機構外
    之處遇，非屬拘束人身自由之保安處分至明，依修正後刑法
    第2 條第2 項規定，非拘束人身自由之保安處分，仍適用裁
    判時之法律（最高法院95年度第8 次刑事庭會議決議意旨亦
    可資參照）。查被告前未曾受有期徒刑以上刑之宣告，因一
    時失慮，偶罹刑典，事後已坦承犯行，深具悔意，經此刑之
    宣告後，應知警惕而無再犯之虞，本院因認暫不執行其刑為
    當，爰依修正後刑法第74條第1 項第1 款之規定，予以宣告
    緩刑4 年，並參酌被告以放火、誣告等行為而圖解決其與他
    人之土地糾紛，顯見認其法治觀念不佳，故併依修正後刑法
    第93條第1 項規定，諭知被告於緩刑期間應付保護管束，以
    啟自新。另被告用以犯案之前述打火機1 個，並未扣案，為
    免執行困難，爰不併予宣告沒收，附此敘明。
據上論斷，應依刑事訴訟法第299 條第1 項前段，刑法第2 條第
1 項前段、第175 條第1 項、第169 條第1 項、第74條第1 項第
1 款、第93條第1 項，修正前刑法第55條，判決如主文。
本案經檢察官張尹敏到庭執行職務。
中    華    民    國    95    年    11    月    15    日
            刑事第二庭          審判長法  官    簡璽容
                                      法  官    胡宜如
                                      法  官    郭麗萍
以上正本證明與原本無異。
如不服本判決，應於收受送達後10日內向本院提出上訴書狀（應
附繕本）。
告訴人或被害人對於判決如有不服具備理由請求檢察官上訴者，
其上訴期間之計算係以檢察官收受判決正本之日期為準。
中    華    民    國    95    年    11    月    20    日
                                      書記官    張子涵
附錄本案論罪科刑法條全文：
中華民國刑法第175條
（放火燒燬住宅等以外之物罪）
放火燒燬前二條以外之他人所有物，致生公共危險者，處 1 年以
上 7 年以下有期徒刑。
放火燒燬前二條以外之自己所有物，致生公共危險者，處 3 年以
下有期徒刑。
失火燒燬前二條以外之物，致生公共危險者，處拘役或 3 百元以
下罰金。
中華民國刑法第169條
（誣告罪）
意圖他人受刑事或懲戒處分，向該管公務員誣告者，處 7 年以下
有期徒刑。
意圖他人受刑事或懲戒處分，而偽造、變造證據，或使用偽造、
變造之證據者，亦同。


司法院資訊處製作；財團法人民間司法改革基金會備份。
